【裁判字號】    95,毒抗,466
【裁判日期】    951130
【裁判案由】    毒品危害防制條例
【裁判全文】
臺灣高等法院刑事裁定                 95年度毒抗字第466號
抗  告  人
即  被  告  甲○○
上列抗告人即被告因違反毒品危害防制條例案件，不服臺灣桃園
地方法院中華民國95年9月14日第一審裁定（95年度毒聲字第134
3號），提起抗告，本院裁定如下：
    主  文
原裁定撤銷，發回臺灣桃園地方法院。
    理  由
一、檢察官聲請意旨略以：被告甲○○因違反毒品危害防制條例
    第10條第2 項施用第二級毒品甲基安非他命案件，經法院於
    民國（下同)89年3月27日以89年度毒聲字第1973號裁定應送
    勒戒處所觀察、勒戒，有聲請書、法院裁定書各1 紙可稽。
    茲因被告逃匿，經臺灣桃園地方法院檢察署通緝在案，致該
    裁定確定通知執行之日起迄今已逾3 年未執行，且其所犯施
    用毒品之犯行，其成癮性、濫用性及對社會危害性均高，有
    繼續執行之必要。爰依刑法第99條規定，聲請為許可執行之
    裁定等語。
二、原審裁定意旨略以：被告受上開觀察勒戒裁定後，自裁定確
    定迄今，已逾3 年未開始執行，經臺灣桃園地方法院檢察署
    於89年8月25日通緝在案，於95年7月24日通緝到案，復於95
    年5月5日因違反毒品危害防制條例案件，經臺灣臺北地方法
    院檢察署檢察官以95年毒偵字第2319號偵查中，有臺灣高等
    法案被告前案紀錄表一紙在卷足憑。足見該被告仍未戒除毒
    癮，自難認被告已悔改戒除毒品。本院查核結果，認聲請人
    之聲請，於法並無不合，應予准許等語。
三、本件抗告意旨略以：原裁定並未就被告於臺灣桃園地方法院
    89年3月27日以89 年度毒聲字第1973號裁定所宣告之保安處
    分，迄今有如何之原因仍然存在一節，進行詳細之調查與論
    述，僅泛稱被告目前因違反毒品危害防制條例案件，目前由
    臺灣臺北地方法院檢察署偵查中，即認定該等保安處分之原
    因仍存在，有繼續執行之必要，其論斷顯有不備理由之違法
    ，實有未洽，爰提起抗告，聲請撤銷原裁定等語。
四、經查：
  (一)按拘束人身自由之保安處分，係以剝奪受處分人之人身自由
    為其內容，在性質上，帶有濃厚自由刑之色彩，亦應有罪刑
    法定主義衍生之不溯及既往原則之適用，故保安處分若因法
    律變更而發生新舊法律規定之不同者，亦應依刑法第2條第1
    項規定，定其應適用之法律。次按，刑法第99條業於94 年2
    月2日修正公布，並自95年7月1 日起實施。比較修正後刑法
    第99條規定：「保安處分自應執行之日起逾3 年未開始或繼
    續執行者，非經法院認為原宣告保安處分之原因仍繼續存在
    時，不得許可執行；逾7 年未開始或繼續執行者，不得執行
    」，與修正前刑法第99條：「第86條至第91條之保安處分，
    自應執行之日起經過3 年未執行者，非得法院許可不得執行
    之」之規定，應以修正後刑法第99條之規定較有利於行為人
    （須實質審查新增之限制要件，方得許可執行）。而其准駁
    與否之標準，當以原宣告保安處分之原因仍繼續存在，確有
    再予執行保安處分之必要為斷，合先敘明。
  (二)本件抗告人即被告前因施用毒品案件，固經臺灣桃園地方法
    院於89年3月27日以89 年度毒聲字第1973號裁定送勒戒處所
    觀察、勒戒，有該案裁定正本一件附於原審卷可按，嗣被告
    逃匿，經發布通緝，始於95年7月24日緝獲到案(已滿三年）
    ，而其此次到案，是否仍染有毒癮惡習，而得認其原宣告保
    安處分之「原因」仍繼續存在等情，未見原審裁定於理由內
    敘明，其僅依被告本次緝獲後業經臺灣臺北地方法院檢察署
    95年度毒偵字第2319號案件偵查中，即認被告合於前開要件
    ，實嫌速斷。被告抗告意旨以此指摘原裁定不當，非無理由
    ，應由本院將原裁定撤銷，發回原法院詳予查證，另為適法
    之處理。
據上論斷，應依刑事訴訟法第413 條前段，裁定如主文。
中    華    民    國    95    年    11    月    30    日
                  刑事第五庭審判長法  官  吳  敦
                                  法  官  吳啟民
                                  法  官  朱光仁
以上正本證明與原本無異。
不得再抗告。
                                  書記官  王宜玲
中    華    民    國    95    年    12    月    6     日


司法院資訊處製作；財團法人民間司法改革基金會備份。
